【裁判字號】    97,審訴,5323
【裁判日期】    971125
【裁判案由】    毒品危害防制條例
【裁判全文】
臺灣高雄地方法院刑事判決            97年度審訴字第5323號
公  訴  人  臺灣高雄地方法院檢察署檢察官
被      告  甲○○
上列被告因毒品危害防制條例案件，經檢察官提起公訴（97年度
毒偵字第8511號），本院判決如下：
    主  文
本件公訴不受理。
    理  由
一、公訴意旨係以：被告甲○○於民國96年10月20日某時許，在
    其位於高雄市○○區○○路89號之住處內，以將海洛因置入
    針筒注射並摻水稀釋後，注射靜脈血管之方式施用海洛因1
    次。另以將甲基安非他命置入吸食器內再以火隔著吸食器燒
    烤後，吸食所產生之煙霧之方式施用甲基安非他命1 次。嗣
    因員警查緝販賣毒品案件而跟監甲○○，並經其同意後前往
    上開住處搜索，因而在屋內查獲海洛因1 小包（淨重0.114
    公克）、甲基安非他命3 小包（淨重分別為0.314 公克、
    0.989 公克、1.676 公克）、吸食器1 組、注射針筒63枝、
    止血帶1 條、杓子2 支等物，復經採集尿液檢驗結果呈可待
    因、嗎啡及甲基安非他命陽性反應，因認被告涉有毒品危害
    防制條例第10條第1 項、第2 項施用第一、二級毒品罪嫌等
    語。
二、按起訴之程序違背規定者，應諭知不受理之判決，並得不經
    言詞辯論為之，刑事訴訟法第303 條第1 款、第307 條分別
    定有明文。次按，犯毒品危害防制條例第10條之罪者，檢察
    官應聲請法院裁定，令被告入勒戒處所觀察、勒戒，其期間
    不得逾2 月；觀察、勒戒後，檢察官依據勒戒處所之陳報，
    認受觀察、勒戒人無繼續施用毒品傾向者，應即釋放，並為
    不起訴之處分或不付審理之裁定；認受觀察、勒戒人有繼續
    施用毒品傾向者，則應聲請法院裁定令入戒治處所強制戒治
    ；又依上開規定為觀察、勒戒或強制戒治執行完畢釋放後，
    5 年後再犯毒品危害防制條例第10條之罪者，適用該條例第
    20條第1 、2 項之規定；又觀察、勒戒或強制戒治執行完畢
    釋放後，5 年內再犯毒品危害防制條例第10條之罪者，檢察
    官應依法追訴，毒品危害防制條例第20條第1 至3 項、第23
    條第2 項均規定甚明。末按，施用第一、二級毒品為犯罪行
    為，毒品危害防制條例第10條定有處罰明文，故施用第一、
    二級毒品者，依前揭規定本應科以刑罰，惟基於刑事政策，
    對合於一定條件之施用者，則依同條例第20條、第23條之規
    定，施以觀察、勒戒及強制戒治之保安處分。又毒品危害防
    制條例於92年7 月9 日修正公布，自93年1 月9 日施行，其
    中第20條、第23條將施用毒品之刑事處遇程序，區分為「初
    犯」及「5 年內再犯」、「5 年後再犯」。依其立法理由之
    說明：「初犯」，經觀察、勒戒或強制戒治後，應為不起訴
    處分或不付審理之裁定；經觀察、勒戒或強制戒治執行完畢
    釋放後，「5 年內再犯」者，因其再犯率甚高，原實施之觀
    察、勒戒及強制戒治既已無法收其實效，爰依法追訴或裁定
    交付審理。至於經觀察、勒戒或強制戒治執行完畢釋放後，
    「5 年後再犯」者，前所實施之觀察、勒戒或強制戒治已足
    以遮斷其施用毒品之毒癮，為期自新及協助其斷除毒癮，仍
    適用「初犯」規定，先經觀察、勒戒或強制戒治之程序。從
    而依修正後之規定，僅限於「初犯」及「5 年後再犯」2 種
    情形，始應先經觀察、勒戒或強制戒治程序。倘被告於5 年
    內已再犯，經依法追訴處罰，縱其第3 次（或第3 次以上）
    再度施用毒品之時間，在初犯經觀察、勒戒或強制戒治執行
    完畢釋放5 年以後，已不合於「5 年後再犯」之規定，且因
    已於「5 年內再犯」，顯見其再犯率甚高，原實施觀察、勒
    戒或強制戒治，已無法收其實效，即應依該條例第10條予以
    追訴、處罰（最高法院97年第5 次刑事庭會議決議參照）。
三、經查，被告前因施用毒品案件，經本院以89年度毒聲字第
    3713號裁定送觀察、勒戒後，因有繼續施用毒品之傾向，經
    本院以89年度毒聲字第4228號裁定送戒治處所施以強制戒治
    ，嗣經本院以89年度毒聲字第8307號裁定停止戒治後，再經
    本院以90年度毒聲字第2643號裁定撤銷停止戒治，令入戒治
    處所施以強制戒治，於90年12月25日期滿而執行完畢，於翌
    日（26日）釋放後，即無其他經觀察、勒戒及強制戒治情形
    ，有臺灣高等法院被告前案紀錄表在卷可稽，而本件被告被
    訴施用第一、二級毒品之時間，分別係97年10月20日某時許
    ，距其前開觀察、勒戒執行完畢釋放之時點，業已超過5 年
    ，顯非毒品危害防制條例所稱「5 年內再犯」情形，則被告
    所涉本件犯行，得否予以追訴、處罰，依據前開最高法院決
    議意旨，即應視被告於前開觀察、勒戒執行完畢釋放後5 年
    內，是否有犯其他施用毒品案件資以認定。然被告於前開觀
    察、勒戒執行完畢釋放後5 年內，未有因施用毒品案件遭查
    獲之情形（被告僅曾因轉讓第一級毒品案件，經本院以97年
    度訴字第406 號判處有期徒刑1 年6 月確定，見卷附97年度
    訴字第406 號判決），有臺灣高等法院被告前案紀錄表附卷
    可參，亦與前揭最高法院決議認得予追訴處罰之狀況有別。
    從而，被告於90年12月25日強制戒治執行完畢釋放後5 年內
    ，既未再犯「施用」毒品罪經依法追訴處罰，則本次施用毒
    品犯行應屬「5 年後再犯」無訛。
四、綜上，被告本件所涉施用毒品犯行，應依法送觀察、勒戒，
    始為適法，檢察官疏未審酌及此逕予刑事訴追，其起訴程序
    違背規定，揆諸前開說明，爰不經言詞辯論，逕為諭知不受
    理之判決。
據上論結，應依刑事訴訟法第303 條第1 款、第307 條，判決如
主文。
中    華    民    國    97    年    11    月    25    日
                  刑事第七庭  審判長法  官  李淑惠
                                    法  官  莊珮吟
                                    法  官  梁淑美
以上正本證明與原本無異。
如不服本判決應於收受送達後10日內向本院提出上訴書狀，並應
敘述具體理由；如未敘述上訴理由者，應於上訴期間屆滿後20日
內向本院補提理由書（均須按他造當事人之人數附繕本）「切勿
逕送上級法院」。
中    華    民    國    97    年    11    月    25    日
                                    書記官  林豐富


司法院資訊處製作；財團法人民間司法改革基金會備份。
